【裁判字號】    97,簡上,85
【裁判日期】    970523
【裁判案由】    詐欺
【裁判全文】
臺灣臺南地方法院刑事判決              97年度簡上字第85號
上  訴  人  臺灣臺南地方法院檢察署檢察官
被      告  乙○○
上列上訴人因被告詐欺案件，不服中華民國九十六年十二月三十
一日本院九十六年度簡字第三九七五號所為第一審簡易判決處刑
（聲請簡易判決處刑案號：九十六年度偵字第一三八七一號），
提起上訴，暨移送併案審理（併辦案號：臺灣彰化地方法院檢察
署九十七年度偵字第一二三七號、臺灣臺南地方法院檢察署九十
七年度偵字第一七六二號），被告先就被訴事實為有罪之陳述，
經本院管轄之第二審合議庭裁定進行簡式審判程序，判決如下：
    主    文
原判決撤銷。
乙○○幫助共同意圖為自己不法之所有，以詐術使人將本人之物
交付，累犯，處有期徒刑伍月，如易科罰金，以新臺幣壹仟元折
算壹日。
    事    實
一、乙○○於民國九十四年間，因竊盜案件，經本院以九十四年
    度易字第九八號判決，判處有期徒刑七月確定，甫於九十五
    年二月二十八日執行完畢，詎仍不知悔改，在能預見其提供
    之行動電話門號有遭他人利用作為詐騙工具之可能，竟仍不
    違其本意，而基於幫助詐欺取財之犯意，於九十六年五月九
    日，在臺南縣麻豆鎮某通信行，以每一個行動電話門號各新
    臺幣（下同）五百元之代價，將其申辦之和信電訊股份有限
    公司（下稱：和信電訊公司）0000000000號行動電話門號及
    遠傳電信股份有限公司（下稱：遠傳電信公司）0000000000
    號行動電話門號之ＳＩＭ卡各一張，出售予真實姓名、年籍
    不詳之自稱周姓之成年男子，而容許他人藉上開門號遂行詐
    欺取財之犯罪。嗣該名男子及其所屬之詐騙集團成員旋分別
    於九十六年六月及八月初，或以自稱「楊先生」及「柯先生
    」以前開乙○○所申辦之0000000000及0000000000之行動電
    話門號，與王浴沂（另經本院簡易判決處刑）、張浩洋（另
    案經臺灣高雄地方法院簡易判決處刑），或以刊登廣告之方
    式與陳隆俊（另案偵辦）連絡收購人頭金融帳戶買賣事宜，
    作為詐騙帳戶之用。嗣該詐騙集團成員即共同基於意圖為自
    己不法所有之犯意聯絡，於（一）九十六年六月十三日，撥
    打電話給丙○○，分別自稱係臺北市警察局李振東警員及謝
    政達書記官，佯稱其涉及詐騙集團案作，需匯款至安全監管
    帳號，致丙○○陷於錯誤，遂依該詐騙集團人員之指示，於
    同日至新竹國際商業銀行新興分行匯款五十五萬元，匯至前
    開王浴沂郵局帳戶內，丙○○查覺有異要求銀行止付後報警
    處理，惟已遭領取款項五十一萬元。（二）九十六年六月十
    五日七時許，撥打電話予丁○○，先自稱係刑事警察局人員
    並告知丁○○資料遭人冒用及留下臺北地檢署楊碧雪書記官
    電話供聯繫，致丁○○陷於錯誤信以為真，而與詐騙集團假
    冒之
    書記官聯絡，並依指示於同日至新竹光華郵局將六萬五千元
    匯至張浩洋上開郵局帳戶內，經丁○○發覺有異報警處理。
    （三）九十六年八月二十一日上午十一時三十分許、九十六
    年八月二十二日上午八時十五分許，以電話與甲○聯絡，佯
    稱係桃園縣政府民政科人員及臺北市政府警察局之陳姓警官
    ，因甲○之身分證遭人冒用，需將帳戶內之存款匯至指定帳
    戶監管等語。致甲○不疑有他而陷於錯誤，遂於九十六年八
    月二十二日上午十時三十分許，至位於臺北市○○○路○段
    七六號之臺灣土地銀行敦化分行，依指示匯款二十五萬元至
    前開陳隆俊之土地銀行帳戶內。嗣甲○於匯款後始知受騙，
    經報警處理後，循線查悉上情。
二、案經臺南市警察局第五分局報請臺灣臺南地方法院檢察署檢
    察官偵查後聲請以簡易判決處刑，及臺灣彰化地方法院檢察
    署檢察官、臺灣臺南地方法院檢察署檢察官移送併辦。
    理    由
一、本案被告乙○○所犯刑法第三百三十九條第一項、第三十條
    第一項之幫助詐欺取財罪，並非死刑、無期徒刑或最輕本刑
    有期徒刑三年以上之罪，亦非高等法院管轄第一審案件，且
    被告先就被訴事實為有罪之陳述（見本院卷第四五頁），經
    告知被告簡式審判程序之旨，並聽取檢察官、被告之意見後
    ，本院合議庭裁定進行簡式審判程序，是本案之證據調查，
    依刑事訴訟法第二百七十三條之二規定，不受同法第一百五
    十九條第一項、第一百六十一條之二、第一百六十一條之三
    、第一百六十三條之一及第一百六十四條至第一百七十條規
    定之限制，合先敘明。
二、上開犯罪事實，業據被告乙○○於本院審理時坦承不諱，核
    與證人王浴沂、張浩洋、陳隆俊；被害人丙○○、甲○、丁○○分別於警詢中指述之情節相符；此外復有被害人丙○○
    所提供法務部執行假扣押處分命令一紙、新竹國際商業銀行
    匯款通知書一紙、證人王浴沂所提供之電話簡訊通知一份、
    和信電訊公司門號0000000000號申請人基本資料及通聯調閱
    查詢單一份（見南市警五刑偵字第九九二號警卷第二一、二
    三、三十至三九、五七頁）；被害人丁○○所提供國內郵局
    匯款執據一紙（見九十六年度偵字第三０四三五號偵查卷第
    八頁）；被害人甲○所提供臺灣土地銀行存摺類存款憑條一
    紙、遠傳電信公司門號0000000000號申請人基本資料一紙（
    見九十七年度偵字第五二八號偵查卷第二六、七五頁）在卷
    可稽。是被告之自白與事實相符，自堪採信。本件事證明確
    ，被告犯行堪以認定。
三、按行動門號一般人均可任意向電信公司申請，且一人並可於
    不同之電話公司申請多數之門號使用，此屬眾所周知之事實
    ，亦為被告所應知，是依一般人之社會生活經驗，若見他人
    不以自己名義申請門號使用，反而向人收購或借用門號供己
    使用，衡情對於該等門號是否供犯罪集團為詐欺犯行等不法
    目的使用當有合理之懷疑，以被告係心智成熟之成年人，且
    詐騙集團以他人所申辦之電話詐騙被害人，致偵查機關無法
    查知真正從事詐欺之人，早為傳播媒體廣為報導，依其個人
    之經驗，應有預見將其所申辦之行動電話門號ＳＩＭ卡提供
    他人使用，係幫助他人從事詐欺犯行，是被告有幫助詐欺之
    行為及不確定故意甚明。
四、按幫助犯之成立，主觀上行為人須有幫助故意，客觀上須有
    幫助行為，亦即需對於犯罪與正犯有共同之認識，而以幫助
    之意思，對於正犯資以助力，而未參與實施犯罪之行為者而
    言（最高法院七十五年度台上字第一五０九號、八十八年度
    台上字第一二七０號判決意旨參照）。查被告將其所申辦之
    和信電訊公司0000000000號及遠傳電信公司0000000000號之
    行動電話門號ＳＩＭ卡各一張，出售予詐騙集團詐騙被害人
    財物，顯係基於幫助他人詐取財物之犯意，且所為提供行動
    電話門號ＳＩＭ卡予他人之行為，亦屬刑法詐欺罪構成要件
    以外之行為，被告既以幫助他人犯罪之意思而參與犯罪構成
    要件以外之行為，自應成立刑法第三百三十九條第一項詐欺
    取財罪之幫助犯。核被告所為，係犯刑法第三百三十九條第
    一項、第三十條第一項之幫助詐欺取財罪。而該詐騙集團就
    上開詐欺取財犯行，有犯意聯絡及行為分擔，應論以刑法第
    二十八條之共同正犯。被告幫助他人犯罪，為從犯，應依刑
    法第三十條第二項規定，減輕其刑。又被告有如聲請簡易判
    決處刑書犯罪事實欄所述之前案科刑及執行紀錄，有卷附臺
    灣高等法院被告前案紀錄表可稽，其受有期徒刑之執行完畢
    ，五年以內再故意犯本件有期徒刑以上之罪，應依刑法第四
    十七條第一項規定論以累犯，並加重其刑，再依刑法第七十
    一條第一項規定先加後減之。再被告係基於一個提供行動電
    話門號幫助詐欺集團詐欺取財之犯意，同時交付上開二張行
    動電話門號ＳＩＭ卡，應認僅構成一次幫助之行為。另被告
    以一提供行動電話門號ＳＩＭ卡之幫助行為，同時幫助詐欺
    集團詐得前揭三位被害人財物，係一行為而觸犯三個幫助詐
    欺取財罪，為想像競合犯，應以幫助詐欺取財罪之一罪論斷
    。公訴意旨雖未敘及被告同時將遠傳電信公司0000000000號
    之行動電話門號ＳＩＭ卡交付他人以幫助詐欺犯罪之犯行（
    同一幫助行為），及被告幫助詐欺犯行中有關被害人丁○○
    、甲○受騙被害之犯罪事實（具裁判上一罪關係），惟此與
    起訴書所敘及之部分，核屬裁判上一罪之關係，而為起訴效
    力所及，本院依法應併為審理。
五、原審以被告犯幫助詐欺取財罪之罪證明確，因予論罪科刑，
    固非無見。惟查：被告所幫助之詐欺集團，就所犯之詐欺取
    財犯行，均有犯意聯絡及行為分擔，應論以共同正犯，原判
    決漏未就該詐欺集團之詐欺正犯部分論以共同正犯，尚有未
    洽。又原審對於前開移送併案審理部分，即被告另有同時交
    付上揭遠傳電信公司0000000000號之行動電話門號ＳＩＭ卡
    及被害人丁○○、甲○受騙被害之部分，未及加以審酌，尚
    有未洽，檢察官上訴意旨就此部分指摘原判決不當，為有理
    由，自應由本院撤銷改判。爰審酌被告提供行動電話門號Ｓ
    ＩＭ卡供詐騙集團成員使用，助長詐騙集團財產犯罪之風氣
    ，致本件被害人受騙而匯款，實為當今社會層出不窮之詐財
    事件所以發生之根源，造成社會互信受損，且亦因被告提供
    行動電話門號ＳＩＭ卡，致執法人員難以追查該詐騙集團之
    真實身分，惟兼衡其犯後坦承犯行，尚有悔意等一切情狀，
    量處如主文所示之刑。
六、末按，共同正犯因相互間利用他人之行為，以遂行其犯意之
    實現，本於責任共同之原則，有關沒收部分，對於共犯間供
    犯罪所用之物，自均應為沒收之諭知。惟幫助犯僅係對於犯
    罪構成要件以外行為為加工，並無共同犯罪之意思，自不適
    用該責任共同原則，對於正犯所有供犯罪所用之物或犯罪所
    得之物，亦為沒收之諭知（最高法院八十九年度台上字第六
    九四六號、九十一年度台上字第五五八三號裁判要旨參照）
    。查被告交付予詐欺集團之行動電話門號ＳＩＭ卡二張，係
    幫助詐欺集團犯詐欺取財罪，揆諸前揭判決意旨，自不得併
    予宣告沒收，附此敘明。
據上論斷，應依刑事訴訟法第四百五十五條之一第一項、第三項
、第三百六十九條第一項前段、第三百六十四條、第二百九十九
條第一項前段，刑法第二十八條、第三百三十九條第一項、第三
十條第一項前段、第二項、第四十七條第一項、第四十一條第一
項前段，判決如主文。
本案經檢察官戊○○到庭執行職務。
中    華    民    國    97    年    5     月    23    日
                  刑事第三庭    審判長法  官  鄧希賢
                                      法  官  包梅真
                                      法  官  張銘晃
以上正本證明與原本無異
本件不得上訴
                                      書記官  韓若玉
中    華    民    國    97    年    5     月    23    日


司法院資訊處製作；財團法人民間司法改革基金會備份。
